臺灣高等法院刑事判決　　　　　　　　92年度上易字第2864號
上　訴　人
即　被　告　戊○○
　　　　　　　　　　號2 樓
選任辯護人　陳德律師
上列上訴人因侵占等案件，不服臺灣臺北地方法院90年度易字第
153號，中華民國92年7月10日第一審判決（起訴案號：臺灣臺北
地方法院檢察署89年度偵字第21818 號），提起上訴，本院判決
如下：
    主  文
原判決撤銷。
戊○○無罪。
    理  由
一、公訴意旨略以：戊○○意圖為自己不法之所有，基於概括之
    犯意，利用其於民國 89年7月3日至89年7月26日止，受僱於
    東帝興業股份有限公司（下稱東帝興公司）為通化街門市部
    店長之機會，連續虛列或漏列帳目，將該店營業款項新台幣
    （下同）3 萬5千8百餘元侵占入己，而以前揭不實之帳目矇
    騙公司，因認被告戊○○涉有刑法第336條第2項之業務侵占
    罪嫌、第215條、第216條之行使業務上登載不實文書罪嫌。
二、訊據被告戊○○堅決否認有上揭犯行，辯稱：
  (一)、附表1編號1部分，係被告到通化街門市部第一天上班，該
      筆交易為許雅菁所為；
  (二)、編號2部分，係客戶吳先生在被告未任職前購買編號99057
      B 之枕頭，於7月6日要求換貨，被告同意簽該訂單作為日
      後取貨之依據，實際並無交易；
  (三)、編號3部分尾款係交給該店工讀生乙○○並非被告；
  (四)、編號4、5部分，如係被告已收款項，均存放於公司內；
  (五)、編號6、7部分，消費者刷卡消費，被告無從侵占；
  (六)、編號8部分，丁○○於89年7月25日始匯入被告帳戶，當時
      會匯入被告帳戶內，係經公司人員同意。伊在任職期間，
      該店尚有工讀生乙○○，有時伊有事外出，係由乙○○銷
      售產品及收受客戶款項，且有時因為忙碌，會暫時將客戶
      購買之物品、收受之金額等事項記錄在便條紙上再於結帳
      時一併謄寫，可能因此有所遺漏，致訂單與收款有差異等
      語。
三、本件公訴人認被告戊○○涉有刑法第336條第2項之業務侵占
    罪嫌、第215條、第216條之行使業務上登載不實文書罪嫌，
    無非係以告訴人公司之指述、證人賴淑伶、甲○○等人之證
    詞及卷附之匯款單、訂貨單、銷售日報表、統一發票等資料
    為其主要論據。
四、按犯罪事實應依證據認定之，無證據不得認定犯罪事實；又
    不能證明被告犯罪者，應諭知無罪之判決，刑事訴訟法第15
    4條第2項、第301條第1項分別定有明文。次按「認定犯罪事
    實，須依證據，而所謂證據，係指合法之積極證據就犯罪事
    實能為具體之證明者而言；又認定不利於被告之事實，須依
    積極證據，茍積極證據不足為不利於被告事實之認定時，即
    應為有利於被告之認定，更不必有何有利之證據」，最高法
    院30年上字第816 號著有判例。再所謂「積極證據足以為不
    利被告事實之認定」，係指據為訴訟上證明之全盤證據資料
    ，在客觀上已達於通常一般人均不致於有所懷疑，而得確信
    被告確曾犯罪之程度，若未達此一程度，而有合理懷疑之存
    在時，即無從為有罪之確信，最高法院76年台上字第4986號
    亦著有判例。換言之，刑事訴訟上證明之資料，無論其為直
    接證據或間接證據，均須達於通常一般之人均不致於有所懷
    疑，而得確信其為真實之程度，始得據為有罪之認定，若其
    關於被告是否犯罪之證明未能達此程度，而有合理性懷疑之
    存在，致使無從形成有罪之確信，根據「罪證有疑，利於被
    告」之證據法則，即不得遽為不利被告之認定。經查：
  (一)、程序問題
      依修正後刑事訴訟法施行法第7條之3規定：「中華民國92
      年1 月14四日修正通過之刑事訴訟法施行前，已繫屬於各
      級法院之案件，其以後之訴訟程序，應依修正刑事訴訟法
      終結之。但修正刑事訴訟法施行前已依法定程序進行之訴
      訟程序，其效力不受影響」。經查92年1 月14日修正通過
      之刑事訴訟法，固於同年9月1日施行，而本案係於9年1月
      5 修正刑事訴訟法施行前繫屬於原審法院，此有原審法院
      檢銘盈89偵21818 字第155號送審函可稽（原審卷一第1頁
      ），證人於偵查中向檢察官所為之陳述，係在修正刑事訴
      訟法施行前所踐行之訴訟程序，依上開說明，其效力不受
      修正刑事訴訟法之影響。依前開法條規定，對於提起上訴
      之案件，於修正刑事訴訟法施行前原審就可得為證據之證
      據，已依法定程序調查者，其效力不受影響，仍得為證據
      。
  (二)、本件檢察官起訴被告犯有業務侵占罪嫌之主要論據即「業
      務訂單」有記載，但「銷售日報表」卻無記載或與其資料
      之記載並不相符，是以本件之重要關鍵，在於通化街門市
      部有無完成銷售並收取貨款之認定，究竟是以「業務訂單
      」為準？或係以「銷售日報表」為準？
      經查：
    １、被告自承每日需填寫銷售日報表，記載當日銷售明細，
        再傳真回東帝興公司，而每日銷售所得之現金或刷卡簽
        帳單約隔幾日東帝興公司即會派業務員至通化街門市部
        收取（見原審卷一第306頁、307頁、327頁 ；本院卷二
        第13頁），是東帝興公司向通化街門市部收取之貨款，
        均係依銷售日報表之記載，通化街門市部有無銷售，係
        以銷售日報表為準。
    ２、至於「業務訂單」，係通化街門市部並無現貨，需要向
        東帝興公司訂貨時所用，業務訂單第1聯「存根聯」（
        白色）是通化街門市部留存，第2 聯「客戶聯」（紅色
        ）交給客戶作憑據，第3 聯「簽回聯」傳回東帝興公司
        訂貨。此觀告訴人提出通化街門市部業務訂單各冊，大
        多數僅留下「業務訂單」第1 聯「存根聯」（上面記載
        「訂金」、「尾款」、「訂價日期」、「交貨日期」，
        並無第2聯或第3聯，至於少數的「業務訂單」，有的尚
        存第2聯「客戶聯」，有的尚存第3聯「簽回聯」。由此
        可知，「業務訂單」係通化街門市部無現貨而必須訂貨
        時所用（此觀上記載「訂金」、「尾款」、「訂價日期
        」、「交貨日期」等項至明），並非判斷通化街門市部
        有無完成銷售收取貨款之主要憑據，此觀「銷售日報表
        」與「業務訂單」之用語有「日報」與「訂單」之區別
        即可知二者之功能並不相同，是以尚難以「業務訂單」
        有記載如何如何而認定通化街門市部當日確實已完成銷
        售某筆交易。
    ３、證人即告訴人公司業務員找來公司協助盤點之丙○○到
        本院結證稱：「89年7 月間，東帝興公司業務員找我去
        協助盤點，我是拿一張白紙，有何貨物就寫上什麼貨物
        ，依品名、數量來記載，這就是盤點表，盤點表只有1
        份，我交給那位業務員，並沒有交給被告，盤點表沒有
        被告或業務員之簽名。被告有按盤點表複盤一次，當時
        沒有表示不符」等語（本院卷一第284頁至第285頁），
        足徵確實有盤點表，惟告訴人至本院審理時均未能提出
        盤點表供本院調查，併此敘明。
(三)、如附表1編號1之交易
  １、告訴人告訴意旨：依其提出之89年7月3日之「業務訂單」
      （如附表1編號1），雖有0000000號「業務訂單」1張（見
      發查字第921 號卷第13頁、14頁），上面記載客戶名稱為
      「張小姐、品名為99068A床組、價金付清」等文句，但89
      年7月3日「銷售日報表」（見發查字第921 號卷第12頁）
      ，並無被告販賣之該筆交易紀錄，足徵被告侵占該「業務
      訂單」上之貨款云云。
  ２、惟查：
    (1)89年7月3日客戶名稱「張小姐」名義之「業務訂單」，第
      1聯「存根聯」沒有寫「付清」，第2聯「客戶聯」卻有記
      載「付清」，但第3 聯「簽回聯」有透過複寫紙寫的「已
      付清」，其方式與第2 聯之記載方式、筆跡均不相同（告
      訴人代理人稱：「第3 聯是告訴人在事後查帳時不小心寫
      上去的」（本院卷二第15頁），況本件業務訂單第3聯「
      簽回聯」，為何沒有撕下來傳回東帝興公司？究竟本件有
      無完成交易並收取貨款？不無可疑。
    (2)被告於89年7月3日第1 天上班，在沒有完全熟悉店內整個
      作業流程時，衡諸經驗法則，被告豈有可能侵占？
    (3)況該上開「業務訂單」上並沒有「床組」金額之記載（告
      訴人代理人於本院並不否認此事，本院卷第108 頁），亦
      未有尺寸之記載，是以該「業務訂單」是否為完整之訂單
      ，存有可疑？被告辯稱：「如有這筆業務訂單，公司應該
      也有進貨單，請告訴人公司提出該進貨單」（本院卷第
      110 頁），惟告訴人代理人於本院稱：「告訴人公司，剛
      好沒有保存7月1日至7月25日之出貨單」（本院卷一第123
      頁），告訴人始終未能提出該公司之進貨單以供比對，是
      以被告是否確實有經手89年7月3日（如附表1編號1）0000
      000號業務訂單之訂貨，存有可疑。
    (4)按「事實審法院對於證據之取捨，依法雖有自由判斷之權
      ，然積極證據不足證明犯罪事實時，被告之抗辯或反證縱
      屬虛偽，仍不能以此資為積極證據應予採信之理由。」最
      高法院30年上字第482 號著有判例，經查：附表1編號1部
      分，被告辯稱：係許雅菁所售出，與伊無關云云（見原審
      卷二第28頁），雖證人許雅青證稱：伊當日售出之貨品品
      名雖與業務訂單記載相同，然二者規格不同，故業務訂單
      上之貨品應非其售出等語（見原審卷貳第120頁、121頁）
      ，再觀之89年7月3日之銷售日報表及89年7月3日0000000
      號業務訂單（見發查字第921 號卷第12至14頁），二者固
      均有記載售出品名為99068A之產品，且銷售日報表之營業
      員簽名為「菁」，惟業務訂單第2聯「客戶聯」上尺寸為4
      尺1或4尺2（但第1聯「存根聯」並無此記載），而銷售日
      報表上記載之產品尺寸卻為5乘以6.2、5乘以6.5，二者迥
      然不同，應非同一產品，則銷售日報表上記載之產品自非
      業務訂單上之產品，且銷售日報表上亦未記載業務訂單編
      號，是該筆業務訂單，應非許雅菁所為，雖被告此部分之
      辯解，不足採信，惟該業務訂單是否成交，如前所述，尚
      有疑問，是以尚難據此有疑義之業務訂單，逕認被告確實
      有完成如附表1編號1之該筆交易而將所收貨予以侵占入己
      。
  (四)、如附表1編號2之交易
  １、告訴人告訴意旨：依其所提出之89年7月6日業務訂單（如
      附表1編號2），雖有0000000號業務訂單1張（見發查字第
      92 1號卷第16頁），上面記載「客戶名稱為吳Ｓ、品名為
      990 57B（90*188）床包加Ｂ枕、價金結清」等字句。惟
      89年7月6日銷售日報表上（見發查字第921號卷第15頁）
      ，但並無該筆交易紀錄。況證人即（89年7月6日，業務訂
      單00 00000號，即附表1編號2之）客戶吳佳，於原審審
      理到庭雖證稱：曾於89年7 月間不確定何日至通化街門市
      部購買乳膠枕、抱枕、棉被套、厚薄床罩，床單就三、四
      千元，枕頭要一千多元，抱枕大約幾百元，總合價格不只
      三、四千元，是全部用現金付清，沒有打折，只有零頭幾
      十元未計算，是向被告購買，當時僅被告一人在場，僅薄
      床罩無現貨故用訂貨，填寫業務訂單，其餘貨物均當場攜
      回云云（見原審卷壹第197頁、198頁、200頁、202頁、
      203 頁），而經檢察官詰問是否有換貨情形，證人吳佳
      復證述「沒有」一詞（見原審卷壹第199頁）。
  ２、惟查：
    (1)如前所述，「業務訂單」是通化街門市部無現貨而須向東
      帝興公司訂貨時所用，既有訂貨，則一定有出貨，惟告訴
      人代理人到本院陳稱：「本件找不到出貨單」等語（本院
      卷第126 頁），既無出貨單，又如何證明確實有此筆消費
      ？被告辯稱：「如有這筆業務訂單，公司應該也有進貨單
      （註：就東帝興公司而言是出貨單，就通化街門市部而言
      ，是進貨單），請告訴人公司提出該進貨單」，惟告訴人
      公司，始終未能提出該公司之進貨單以供比對，是以被告
      是否確實有經手本件如附表1編號1之0000000 號業務訂單
      之訂貨，存有可疑。
    (2)況本件果真如證人吳佳所陳，為何告訴人提不出發票存
      根供比對？綜上事證，被告是否確實經手此筆交易並收下
      上開金額，不無疑義。
    (3)對於附表1編號2部分之交易，被告所辯稱：7月6日係換貨
      ，無實際交易云云，證人吳佳雖於原審證述：並無換貨
      之情節（見原審卷壹第199頁），2人各執一詞，此涉及證
      人作證時已時間久遠，記憶是否正確之問題。況證人即東
      帝興公司助理會計賴淑伶：「如客戶換貨，仍須在銷售日
      報表上記載，但不是每一筆都有記載」等語（見原審卷壹
      第59頁、81頁、94頁），足見如有換貨時，因為沒有入帳
      的問題，故未必均要在「銷售日報表」上記載，是以尚難
      依上開「業務訂單」及證人之吳佳之證言，而認定被告
      確實有上開訂貨之交易。
    (4)告訴人主張：被告將該筆款項侵占入己之事實至為明顯，
      編號99057B產品定價為11,200元，因被告未記載實際售出
      價格，故以東帝興公司最低折扣6折計算為6,720元云云，
      惟按：刑法上之侵占罪，須持有人變易其原來之持有意思
      而為不法所有之意思，始能成立，本件檢察官起訴被告侵
      占客戶購買該公司產品所交付之價金，而檢察官對被告是
      否確實收受附表所示之金額而未交出之事實，並未指出證
      明之方法，恣意以東帝興公司最低折扣6 折認定被告侵占
      6,720 元，尚有違證據裁判主義刑事訴訟法第154條第2項
      之立法意旨。
  (五)、如附表1編號3之交易
  １、告訴人告訴意旨：依其提出之89年7月9日業務訂單（如附
      表1編號3），確有0000000號業務訂單1張（見發查字第92
      1號卷第18頁），上面記載客戶名稱為甲○○、品名為990
      86C、訂金3,000元、尾款3,384元等字句。但89年7月9 日
      銷售日報表上（見發查字第921 號卷第17頁），僅記載訂
      金3,000元，並未記載尾款收入3,384元。而89年7月14 日
      銷售日報表（見發查字第921號卷第21頁）上記載訂單236
      號尾款收入1,900元，與上開尾款應為3,384元則不相符合
      ，且該尾款收入係以卡號Ｚ0000000000 000000號之信用卡
      支付。況且89年7月9日，業務訂單0000000號，即附表1編
      號3之客戶為甲○○，據其於偵查中證述：89年7月9 日伊
      到通化街門市部門訂購床組共6,384 元，用信用卡先付訂
      金3,000元，到了7月14日去取貨及交尾款3,384 元，尾款
      以現金支付等詞（見偵查卷第70頁反面）。
  ２惟查：
    (1)89年7月9日銷售日報表上（見發查字第921 號卷第17頁）
      ，僅記載訂金3,000元，並未記載尾款收入3,384元，應係
      記載者疏漏所致。於89年7 月14日交貨時，客戶付尾款時
      再記載，亦不生影響。
    (2)證人甲○○稱：交付一張4800元整之發票，而該發票係5
      、6月份之發票云云，不論甲○○是付款3324元或1900元
      ，為何甲○○未對發票之金額及月份表示異議？
    (3)營業稅為單月申報，5、6月份之發票，豈會在7 月14日仍
      在使用5、6份之發票？亦有疑問。況被告7月3日始到告訴
      人公司上班，豈會有告訴人公司5、6月領之發票？
    (4)況依甲○○所述，其於7月14日取貨，交尾款3384 元現金
      ，加上之前所付訂金3000元，二者總額應係6384元，則業
      務訂單上之6384元應係正確，為何又刪除之，並更改為67
      20元？
    (5)證人甲○○稱尾款是交給乙○○，乙○○證稱：如果有收
      到錢，就會把錢放入收銀機內，惟被告則否認乙○○有交
      付，二人各執一詞，利害衝突，是以乙○○所言，是否實
      在，存有可疑。
    (6)至於89年7月14日銷售日報表（見發查字第921號卷第21頁
      ）上記載訂單236號尾款收入1,900元，與上開尾款應為3,
      384 元雖不相符，被告辯稱：伊係依乙○○提出之紙條而
      記載，伊並不知乙○○會如何記載？等語。經查：且該尾
      款收入係以卡號Ｚ 0000000000 000000號之信用卡支付。
      經本院依告訴代理人之聲請向富邦商業銀行函詢卡號Ｚ000
      0000000000000號信用卡使用人，經查明係己○○，89年7
      月14日在黛富妮寢飾店消費1900元，已付清，有該銀行93
      年7月14日（93）富邦信卡第404號函及消費明細表在卷（
      本院卷一第212頁至第214頁）可佐。本院依檢察官之聲請
      傳喚其到庭經當事人交互詰問，證人己○○結證稱：「我
      曾經到東帝興實業公司通化店採購寢具，但對被告戊○○
      沒有印象，我是去買床單及枕頭套。化了多少錢，我並不
      清楚。庭上所說的信用卡卡號是我的信用卡卡號沒有錯。
      （證人拿出信用卡供庭上核對）。我並不認識甲○○。我
      只有去一次，銀貨兩訖，買了即帶回家，沒有再去第二次
      等語，足徵己○○確實有於89年7 月14日前往通化街門市
      部購買床單等物並以上開信用卡付款無誤。被告將此事實
      誤記在89年7 月14日的「銷售日報表」上，有二種原因，
      其一是如被告所稱：乙○○提供錯誤的資料，其二是被告
      說謊，如係前者，乙○○涉嫌業務侵占罪嫌，如係後者，
      被告涉嫌侵占，是以乙○○與被告有利害衝突，殊難以乙○○片面之證詞而不利被告之認定。由於尾款3384元係乙○○所收下，並無證據證明乙○○確實有交付被告，亦無
      證據證明被告收下該3384元，是以尚難據此而謂被告侵占
      該3384元。
  (六)、如附表1編號4之交易
  １、告訴人告訴意旨：依其提出之89年7 月11日業務訂單（如
      附表1編號4）確有0000000號業務訂單1張（見發查字第92
      1 號卷第20頁），上面記載客戶名稱「陳韻惠」、品名為
      99082B、訂金1,000元等字句。但89年7月11日銷售日報表
      （見發查字第921 號卷第19頁）上，並無被告販賣該產品
      收受訂金之記載。且證人陳韻惠於原審審理時證述：89年
      7 月有到通化街門市部購買寢具，共買了床包、涼被、枕
      頭套，先付訂金1,000 元，後來拿貨時才刷卡付款，因為
      還要調貨，所以先付訂金，訂金是現金交給被告，業務訂
      單是被告寫的交付給伊的等語（見原審卷壹第296頁、298
      頁、299頁）。
  ２、惟查：被告堅決否認有收下1000元之事實，而該筆款是否
      有入帳，看公司之庫存表亦可明瞭，告訴人代理人於本院
      審時亦稱：「確實有庫存表」（本院卷一第160 頁），惟
      告訴人始約無提出庫存表以供本院核對，是以被告是否確
      實收下1000元，仍有疑義，尚難據此而為不利被告之認定
      。
  (七)、如附表1編號5之交易
  １、告訴人告訴意旨：依其提出之89年7 月18日業務訂單（如
      附表1編號5）確有0000000號業務訂單1張（見發查字第92
      1 號卷第23頁），上面記載客戶名稱「馮先生」、品名為
      99054B、訂金2,000元、尾款2,900元、價金結清貨未取等
      字句。且證人馮凱於原審審理時證稱：其於89年7 月份二
      次到通化街門市部購買床組，兩次都是用訂購，先付訂金
      再取貨，二次訂貨都是同一位小姐即被告接洽，不記得是
      用現金還是刷卡付款等語（見原審卷壹第250頁至252頁）
      。
  ２、惟查：馮凱共到被告店2 次，業經證人馮凱到庭證稱屬實
      ，第1次是7月18日，購買4900元之貨物，第2次是月21 日
      購買1600元，第1次交付訂金2000，尚欠2900元，加上第2
      次訂貨時之貨款1600元，前後合計為4500元，第2 次又付
      訂金2000元，故餘款是2500元，第1 次貨款尾款2900年，
      併入第2次貨款計算，故第1次領款尾款2900元才記載「價
      金結清」，事實上被告並無收取第1 次尾款之2900元，而
      係併入第2 次貨款尾款之2500元，因被告離職後，馮凱始
      前後取貨，是以尾款並非被告收取自明，被告沒有收取尾
      款2500元，又如何認定被告侵占2500元？
  (八)、如附表1編號6之交易
  １、告訴人告訴意旨：依其提出之89年7 月14日業務訂單（如
      附表1編號6）確有0000000號業務訂單1張（見發查字第92
      1 號卷第22頁），上面記載客戶名稱為「周妃燕」、品名
      為99059B、結清等字句。但89年7 月14日銷售日報表（見
      發查字第921 號卷第21頁）上並無此號業務訂單之記載，
      而記載產品編號99059B信封枕、99059BＡ罩、99080 夏罩
      ，3,408元，係刷卡3,342元、現金66元，使用之信用卡卡
      號為Ｚ0000000000000000 號。且證人周妃燕於原審審理時
      證述：其於89年曾到通化街購買東西，買了一個藍白相間
      的床罩組，展示的四個大枕及一個小抱枕，買全部的床罩
      組及枕頭套，品名忘記了，是用卡號Ｚ0000000000000000
      號信用卡刷卡購買，沒有付現金，當天因伊要求要新貨，
      且騎機車不好載，所以全部的貨都沒拿，業訂單上填的是
      伊少的東西，是向被告購買等語（見原審卷壹第204至206
      頁）。
  ２、惟查：被告對此辯稱：因為計算錯誤而以3342元讓客戶刷
      卡，實際上係3408元，至於計算錯誤之差額66元是被告自
      行付出給公司的，並無所謂尚有另一筆3342元之交易等語
      ，告訴人代理人於本院審理時陳述並無法證明尚有另一筆
      金額3342元之交易，檢察官既無從證明尚有另一筆交易，
      自難推論被告侵占另一筆3342元之貨款之犯行。
  (九)、如附表1編號7之交易
  １、告訴人告訴意旨：依其提出之89年7 月21日業務訂單（如
      附表1編號7）確有0000000號業務訂單1張（見發查字第92
      1號卷第28頁），上面記載客戶名稱「邱寶連」、品名872
      01號窗簾、價金結清等字句。但89年7 月21日銷售日報表
      上（見發查字第921號卷第26頁），有以卡號Ｚ0000000000
      000000號刷卡之紀錄，品名為99068B床包及Ｂ枕、多用被
      、壓枕，總金額為5,010元，刷卡金額4,712元，現金298
      元。另證人邱寶連於原審審理時證述：其於89年7 月份某
      日至通化街門市部購買窗簾，以卡號Ｚ0000000000000000
      號信用卡刷卡4,712 元，沒有付現金，未購買多用被、Ｂ
      枕等東西，是向被告購買等詞（見原審卷壹第256至257頁
      、260至261頁）。
  ２、惟查：被告對此辯稱：因為計算錯誤而以4712元讓客戶刷
      卡，實際上係5000元，至於計算錯誤之差額298 元是被告
      自行付出給公司的，並無所謂尚有另一筆4712元之交易等
      語，告訴人代理人於本院審理時陳述並無法證明尚有另一
      筆金額4712元之交易，檢察官既無從證明尚有另一筆交易
      ，自難推論被告侵占另一筆4712元之貨款之犯行。
  (十)、如附表1編號8之交易
  １、告訴人告訴意旨：依其提出之89年7月24日之業務訂單（
      如附表1編號8），被告不否認有請客戶丁○○將貨款存入
      其帳戶內之事實（見原審卷壹第44頁、272 頁），因認被
      告有業務侵占4000元之罪嫌。
  ２、訊據被告辯稱：係經公司同意云云（見偵查卷第51頁反面
      、原審卷貳第5 頁）。經查：證人陳美珍、許雅菁、賴淑
      伶雖均證述公司未許可貨款匯入營業員之帳戶內，如要匯
      款，亦應匯入公司之帳戶內，公司帳戶帳號已貼在通化街
      門市部之牆上等語（見原審卷壹第60頁、61頁、卷貳第90
      頁、115 頁），惟查：被告於89年8月4日即以存證信函催
      告告訴人公司，「台端欠本人薪資38.000元，客人訂金40
      00元，以薪資扣除，本人依民法第334 條主張抵銷」，有
      存證信函在卷（本院卷一第97頁）在卷可佐，告訴代理人
      亦不否認告訴人尚未給付被告薪資之事實，被告既主張以
      薪資扣抵，足徵其並無侵占之犯意至明，是以尚難被告提
      供帳戶給客戶匯款之事實而逕推論被告犯有業務侵占犯行
      。
  (十一)、公訴意旨略以：被告基於概括之犯意，利用其於89年7 月
      3日至同年7月26日止，受僱擔任東帝興公司通化街門市部
      店長之機會，連續虛列或漏列帳目，將如附表2 所示營業
      款項侵占入己，因認被告涉犯刑法第336條第2項、同法第
      216條、第215條罪嫌云云。
  １、附表2編號1，即89年7月20日，業務訂單0000000號部分（
      見發查字921號卷第25頁），公訴人雖認被告侵占尾款1,0
      00元，然觀之該業務訂單雖有訂金1,000元、尾款1,000元
      之記載，惟並無結清等字樣，且由證人甲○○、陳韻惠證
      稱購買時先給付訂金，取貨時再給付尾款之方式（見偵查
      卷第70頁、原審卷壹第296 頁），再參酌業務訂單為門市
      部無現貨調貨時開立（見原審卷貳第193 頁），則此筆業
      務訂單之尾款是否於89年7月20日收取已有可疑，是故89
      年7月20日之銷售日報表（見發查字第921號卷第24頁）固
      僅記載訂金1,000元，並未記載尾款1,000元，並非即可推
      認被告將尾款1,000 元侵占入己。此筆交易之買受人經原
      審以業務訂單上留存之電話號碼向中華電信股份有限公司
      查詢結果為游惠津，惟經原審傳喚游惠津到庭作證，經游
      惠津之配偶陳敦仁具狀陳述游惠津已取得加拿大公民不克
      出庭作證等語，並檢附出境記錄，有中華電信股份有限公
      司函、陳報狀附卷可稽（見原審卷壹第78頁、217頁至219
      頁），是亦無法由證人之證詞而得知該筆交易價款給付之
      情形，公訴人復無提出任何證據足資證明1,000 元尾款被
      告有收取，且未交還公司，即難認被告有侵占入己之行為
      。
  ２、附表2編號2，公訴人另主張被告未將89年7月21日至7月24
      日之簽帳單及所收現金繳回公司，案發後東帝興公司派員
      查核，依銷售日報表記載，此期間銷售金額共32,514元，
      包含現金6,814元，刷卡25,700元，惟當日（89年7月26日
      ）卻僅在店內發現刷卡簽單25,700元及現金2,316 元，短
      少現金4,498元為被告侵占之款項等語（見原審卷壹第116
      頁），然公訴人就此部分之事實，並未提出任何證據證明
      之，亦難認被告有此部分侵占犯行。
五、綜上各節可知，均無從證明被告戊○○有公訴人所指業務侵
    占及行使業務上登載不實文書之犯行。此外，復查無其他積
    極證據足資證明被告確涉有如上之犯行，自不能以推測或擬
    制之方法，以為裁判之基礎而認定被告犯罪。既不能證明被
    告戊○○犯罪，自應為被告戊○○無罪之諭知。原審未察，
    逕對被告論罪科刑，自有未合。
六、被告戊○○上訴意旨，否認犯罪，而指摘原判決不當，為有
    理由，自應由本院將原判決撤銷，改為被告無罪之諭知。
據上論斷，應依刑事訴訟法第369條第1項前段、第364條、第301
條第1項，判決如主文。
本案經檢察官黃東焄到庭執行職務。
中　　華　　民　　國　　94　　年　　4 　　月　　28　　日
　　　　　　　　　刑事第二庭    審判長法　官  蔡  長  溪
                                      法  官  楊  貴  志
                                      法  官  林  俊  益
以上正本證明與原本無異。
不得上訴。
                                      書記官  廖  月  女
中　　華　　民　　國　　94　　年　　4 　　月　　29　　日
附表1：公訴意旨指訴被告戊○○犯有下列業務侵占罪嫌：
┌──┬───┬───┬───┬────┬────────┐
│編號│ 時間 │ 客戶 │ 產品 │金額(新 │    侵占方式    │
│    │      │ 名稱 │ 號編 │台幣)   │                │
├──┼───┼───┼───┼────┼────────┤
│1   │7.3.│張小姐│99068A│2,700元 │銷售日報表漏列，│
│    │      │      │      │        │該筆款項未交還公│
│    │      │      │      │        │司              │
├──┼───┼───┼───┼────┼────────┤
│2   │7.6.│吳佳│99057B│6,720元 │銷售日報表漏列，│
│　　│      │      │      │        │該筆款項未交還公│
│    │      │      │      │        │司              │
├──┼───┼───┼───┼────┼────────┤
│3   │7.9.│甲○○│99086C│3,384元 │銷售日報表上記載│
│    │      │      │      │        │訂單236 號為朱俊│
│    │      │      │      │        │宜此筆交易，然收│
│    │      │      │      │        │入僅 1,900元，且│
│    │      │      │      │        │係以信用卡支付，│
│    │      │      │      │        │與甲○○現金給付│
│    │      │      │      │        │不符，足見 1,900│
│    │      │      │      │        │元係另筆交易，朱│
│    │      │      │      │        │俊宜給付之 3,384│
│    │      │      │      │        │元現金款項未交還│
│    │      │      │      │        │公司            │
├──┼───┼───┼───┼────┼────────┤
│4   │7.11.│陳韻惠│99028B│1,000元 │銷售日報表漏列，│
│    │      │      │      │        │該筆款項未交還公│
│    │      │      │      │        │司              │
├──┼───┼───┼───┼────┼────────┤
│5   │7.18.│馮凱  │99054B│4,900   │銷售日報表漏列，│
│　　│      │      │      │        │該筆款項未交還公│
│    │      │      │      │        │司              │
├──┼───┼───┼───┼────┼────────┤
│6   │7.20.│周妃燕│99059B│3,342元 │銷售日報表雖有周│
│    │      │      │      │        │妃燕所有信用卡刷│
│    │      │      │      │        │卡 3,342元之記載│
│    │      │      │      │        │，惟該筆交易尚有│
│    │      │      │      │        │給付現金66元，足│
│    │      │      │      │        │見該筆交易非周妃│
│    │      │      │      │        │燕購買之產品，而│
│    │      │      │      │        │係被告隱匿之他筆│
│    │      │      │      │        │交易，就他筆交易│
│    │      │      │      │        │收取之現金 3,342│
│    │      │      │      │        │元未交還公司　  │
├──┼───┼───┼───┼────┼────────┤
│7   │7.│邱寶連│87201 │4,712元 │銷售日報表上雖有│
│    │      │      │      │        │邱寶連所有信用卡│
│    │      │      │      │        │刷卡 4,712元，惟│
│    │      │      │      │        │與邱寶連購買之物│
│    │      │      │      │        │品不符，且尚有現│
│    │      │      │      │        │金給付，足見銷售│
│    │      │      │      │        │日報表上記載之該│
│    │      │      │      │        │筆交易係另筆交易│
│    │      │      │      │        │而非邱寶連本筆交│
│    │      │      │      │        │易，另筆交易收取│
│    │      │      │      │        │之 4,712元現金未│
│    │      │      │      │        │交還公司        │
├──┼───┼───┼───┼────┼────────┤
│8   │7.│丁○○│99068B│4,000元 │該筆款項匯入被告│
│　　│      │      │      │        │帳戶內          │
└──┴───┴───┴───┴────┴────────┘
附表2：
┌──┬───┬────┬─────┬──────────┐
│編號│時間  │客戶名稱│ 產品編號 │ 金額（新臺幣）     │
├──┼───┼────┼─────┼──────────┤
│1   │7.20.│游惠津（│ 99057B   │ 尾款1,000元        │
│    │      │陳太太）│          │                    │
├──┼───┼────┴─────┴──────────┤
│2   │7.│89年7月21日至7月24日銷售貨款32,541元，經清│
│　　│      │點後現金短少4,498元                       │
└──┴───┴─────────────────────┘
